【裁判字號】    91,交易,178
【裁判日期】    920328
【裁判案由】    過失傷害
【裁判全文】
臺灣雲林地方法院刑事判決                        九十一年度交易字第一七八號
    公  訴  人  臺灣雲林地方法院檢察署檢察官
    被      告  甲○○
右列被告因過失傷害案件，經檢察官提起公訴（九十一年度調偵字第七五號），本院
判決如左：
    主  文
甲○○因過失傷害人致重傷，處有期徒刑陸月，如易科罰金以佰元折算壹日。
    事  實
一、甲○○於民國九十年十二月二十三日，駕駛農用搬運車沿雲林縣斗六市○○路由
    田頭往長平方向行駛，於同日十四時二十分許，行至該長平路五十七號電線桿前
    之交岔路口右轉時，因為所駕駛之農用搬運車右側之後照鏡損壞，搬運車上又後
    載水筒妨害後視線，更應注意汽車尚未行駛至交岔路口中心處開始轉彎時，轉彎
    車應讓直行車先行，以避免危險之發生，而依當時情況天候陰、日間自然光線、
    路面狀態乾燥、無缺陷、無障礙物、視距良好，尚非不能注意，其能注意而疏未
    注意轉彎車應讓直行車先行，冒然右轉，適丙○○騎乘車牌號碼ＭＭＵ─五九三
    號機車，後載其配偶丁○○，在該農用搬運車右側直行，因該農用搬運車突然右
    轉，致農用搬運車右前頭擦撞丁○○腿部，造成丙○○機車失控而衝入右邊農田
    裡，使丁○○因而受有腦挫傷併腦內出血左下肢癱瘓、胸椎第十二節壓迫性骨折
    、脊髓挫傷、左膝十字韌帶並後縱韌帶斷裂，就診後其左下肢仍然無力、麻木、
    疼痛、無功能，達於毀敗一肢機能之重傷害。甲○○於本件車禍肇事後犯罪未發
    覺之前，在警員據報前往傷者就醫之醫院處理時在場，並當場承認為肇事人，而
    自首接受裁判。
二、案經丁○○訴由雲林縣警察局斗六分局移送臺灣雲林地方法院檢察署檢察官偵查
    起訴。
    理  由
一、被告甲○○對於檢察官所舉出之證據，人證部分，不爭執證人高應欽於偵查中之
    證詞，承認二車行駛同一方向，機車在右、農用搬運車在左，農用搬運車右側後
    照鏡損壞，右轉時為後載之水筒又擋住後視線，以致其右側為視線死角，告訴人
    丁○○左腳不能站立送醫等事實，但對於告訴人丁○○及丙○○所指述部分，爭
    執其不實在，辯稱：二車並沒有碰撞到，他還未轉彎前，丙○○機車就跌倒，他
    沒有過失等語。書證部分，不爭執雲林縣警察局所製之道路交通事故調查報告表
    、現場照片及告訴人所提之診斷證明書。
二、經查，告訴人丙○○於本院立於證人之地位接受詰問，於主詰問時證述：當天同
    方向回家，未到農路時被告要右轉，被告行駛路中我行駛路邊，未到農路被告突
    然右轉，撞到我太太的腳，左腳韌帶受傷，我太太當場飛出，我跟車子飛跌落田
    裡」；未發生車禍前，丁○○都可以行動自如，現在都無法行動等語。於反詰問
    時仍證述：兩車同行，兩車並排而行駛有二百左右之距離；我的車是直行的；被
    告右轉彎後，靠前右車輪的角撞到撞到我太太的腳等語。又告訴人丁○○於本院
    立於證人之地位接受詰問，於主詰問時證述：在發生車禍前，二車是並行的，被
    告車身稍微在她們車子的前面；被告的車還未到要轉的路口，在未到前就轉，他
    車輛的右前角落撞到她的左膝外側部位，之後她就飛的很高，掉落在農路那邊，
    平躺在農路上，腰椎骨（龍骨）斷掉，受傷後去門診，醫生說她無法治癒，因傷
    到龍骨、腦及裡面的神經，造成她的下肢癱瘓等語。於反詰問時仍證述：當時機
    車跟被告的車輛大概齊頭並行，被告要右轉時，其右前方車身撞到她的腳部等語
    。互核證人丙○○、丁○○指證被告在右轉時，其右前車身擦撞到丁○○之腳部
    等語，係一致無誤，又依現場照片及雲林縣警察局道路交通事故調查報告表所附
    之現場圖所示，被告車輛已經提前右轉，告訴人及其車輛則跌落在農田裡，再者
    被告亦不否認其與丙○○二車行駛在同一方向，機車在右、農用搬運車在左，農
    用搬運車右側後照鏡損壞，右轉時又為後載之水筒擋住後視線，以致其右側為視
    線死角等事實，且此等事實，同經證人高應欽於偵查中證實，因此被告於右轉時
    ，未能充分注意右側車輛動態，致其右前車頭與左側丁○○腳部擦撞，因而肇事
    ，應該是事實，況且臺灣省嘉雲區車輛行車事故鑑定委員會九十一年九月十日嘉
    鑑字第九一０九八一號鑑定意見書、臺灣省車輛行事事故覆議鑑定委員會九十二
    年一月二十八日府覆議字第九一二九四八號覆議意見書，亦同此認定，按轉彎車
    尚未行駛至交岔路口中心處開始轉彎時，轉彎車應讓直行車先行，道路交通安全
    規則第一百零二條第一項第六款定有明文規定。被告既駕駛車輛，上述規則為其
    應注意並能注意之事項，且本件肇事路段依當時情況天候陰、日間自然光線、路
    面狀態乾燥、無缺陷、無障礙物、視距良好，並無不能注意之情事，有該道路交
    通事故調查報告表註記明確可憑，被告竟能注意而疏未注意轉彎車應讓直行車先
    行，以致肇事，顯有過失。又縱然農用搬運車與機車並未碰撞，惟丙○○之機車
    所以衝入田間，仍起因於被告駕駛農用搬運車突然右轉所致，被告猶不能解免其
    責。至於檢察官所提及被告同時未注意車前狀況及兩車併行之間隔，該二項事由
    尚非本件車禍肇事之因素，附此敘明。告訴人確因本件車禍受有腦挫傷併腦內出
    血左下肢癱瘓、胸椎第十二節壓迫性骨折、脊髓挫傷、左膝十字韌帶並後縱韌帶
    斷裂，就診後其左下肢仍然無力、麻木、疼痛、無功能，達於毀敗一肢機能之重
    傷害，有長庚紀念醫院診斷證明書三紙及九十一年十一月五日（九一）長庚院高
    字第三六二五號函一紙在卷可證，足認被告之過失行為與告訴人之重傷害間有相
    當因果關係。本件事證明確，被告過失犯行，可以認定，應依法論罪科刑。
三、核被告甲○○所為，係犯刑法第二百八十四條第一項後段之過失傷害人致重傷罪
    。被告於本件車禍肇事後在警員據報前往傷者就醫之醫院處理時在場，並當場承
    認為肇事人，有查詢表一紙在卷可憑，係對於未發覺之罪自首而接受裁判，爰依
    刑法第六十二條前段規定，減輕其刑。爰審酌被告之年紀、智識程度、駕駛農用
    搬運車違規過失之程度、告訴人所受之傷害、未與告訴人達成和解及犯罪後爭執
    否認之態度，量處如主文所示之刑，並諭知易科罰金之折算標準。
據上論斷，應依刑事訴訟法第二百九十九條第一項前段，刑法第二百八十四條第一項
後段、第六十二條前段、第四十一條第一項前段，罰金罰鍰提高標準條例第一條前段
、第二條，判決如全文。
本案經檢察官乙○○到庭執行職務。
中      華      民      國      九十二    年    三    月     二十八     日
                                臺灣雲林地方法院交通法庭
                                    法  官  吳  褔  森
右正本證明與原本無異。
如不服本判決，應於判決送達後十日內向本院提出上訴狀（應附繕本）。「切勿逕送
上級法院」。
告訴人或被害人對於判決如有不服具備理由請求檢察官上訴者，其上訴期間之計算係
以檢察官收受判決正本之日期為準。
                                    書記官  李  松  坤
中      華      民      國      九十二    年    三    月     二十八     日
附錄本案論罪科刑法條：
刑法第二百八十四條第一項：
因過失傷害人者，處六月以下有期徒刑、拘役或五百元以下罰金，致重傷者，處一年
以下有期徒刑、拘役或五百元以下罰金。


司法院資訊處製作；財團法人民間司法改革基金會備份。
